【裁判字號】    97,訴,598
【裁判日期】    970324
【裁判案由】    違反毒品危害防制條例
【裁判全文】
臺灣彰化地方法院刑事判決               97年度訴字第598號
公  訴  人  臺灣彰化地方法院檢察署檢察官
被      告  甲○○
                    （另案在臺灣雲林第二監獄執行中）
上列被告因違反毒品危害防制條例案件，經檢察官提起公訴（97
年度毒偵字第269號），本院以簡式審判程序判決如下：
    主    文
甲○○施用第一級毒品，累犯，處有期徒刑柒月。
    事    實
一、甲○○（1） 前因施用第一級、第二級毒品案件，經本院於
    民國（下同）94年1 月24日，以93年度訴字第1513號判決分
    別判處有期徒刑7 月、2 月，應執行有期徒刑8 月確定；（
    2 ）又因連續施用第一級毒品案件，經本院於94年7 月4 日
    ，以94 年度訴字第477 號判決判處有期徒刑1 年確定；（3
    ）再因連續施用第二級毒品等案件，經臺灣臺南地方法院於
    94 年7月1 日，以94 年度簡字第1240號判決判處有期徒刑5
    月，得易科罰金確定。（2） （3）2罪並經定應執行刑為有
    期徒刑1 年4 月確定，嗣上開（1） （2） （3）3罪經入監
    接續執行後，於96年1 月25日因縮刑期滿執行完畢。另因施
    用毒品案件，經臺灣桃園地方法院裁定送觀察、勒戒後，認
    有繼續施用毒品之傾向，再裁定送強制戒治，並於92年10月
    28日停止戒治付保護管束，而於93年4 月26日因保護管束期
    滿未經撤銷，視為執行完畢，由臺灣桃園地方法院檢察署檢
    察官以93年度戒毒偵字第138 號為不起訴處分確定。詎仍不
    知悛悔，復基於施用第一級毒品海洛因之犯意，於96年5 月
    18 日 下午6 時許，在彰化縣社頭鄉○○路路旁，以將海洛
    因置入針筒內摻水稀釋後注射血管之方式，施用第一級毒品
    海洛因1 次。嗣於96年5 月21日晚上9 時許，因屬毒品列管
    人口，為警通知到場採驗尿液，其於有偵查犯罪職權之機關
    或個人發覺其犯罪前，自動向彰化縣警察局溪湖分局埔東派
    出所員警坦承該次施用第一級毒品海洛因之犯行而自首，且
    主動接受裁判，而其前開經警所採集之尿液送驗後，結果確
    呈海洛因代謝物嗎啡陽性反應。
二、案經彰化縣警察局溪湖分局報請臺灣彰化地方法院檢察署檢
    察官偵查起訴。
    理    由
一、除被告所犯為死刑、無期徒刑、最輕本刑為3 年以上有期徒
    刑之罪或高等法院管轄第一審案件者外，於前條第1 項程序
    進行中，被告先就被訴事實為有罪之陳述時，審判長得告知
    被告簡式審判程序之旨，並聽取當事人、代理人、辯護人及
    輔佐人之意見後，裁定進行簡式審判程序，刑事訴訟法第27
    3 條之1 第1 項、第284 條之1 分別定有明文。本件被告甲
    ○○所涉係死刑、無期徒刑、最輕本刑為3 年以上有期徒刑
    之罪或高等法院管轄第一審案件以外之罪，並於本院行準備
    程序時就被訴事實為有罪之陳述，本院合議庭依前揭規定，
    經評議結果，裁定改由受命法官獨任行簡式審判程序，合先
    敘明。
二、上開事實，業據被告甲○○於警詢、本院準備程序及審理時
    坦承不諱（見臺灣彰化地方法院檢察署96年度毒偵字第3479
    號卷第3-5 頁，本院97年度訴字第598 號卷第28、34、35頁
    ），且查：
（一）被告尿液經以氣相層析質譜儀（即ＧＣ／ＭＳ）方法檢驗
      結果，確呈第一級毒品海洛因之陽性反應，有彰化縣警察
      局溪湖分局委託檢驗尿液代號與真實姓名對照認證單、詮
      昕科技股份有限公司96年5 月31日第00000000號濫用藥物
      尿液檢驗報告各1 紙附卷足證（見臺灣彰化地方法院檢察
      署96年度毒偵字第3479號卷第9 、10頁），是認被告自白
      核與事實相符。
（二）依鑑識實務，按海洛因施用入人體後水解還原成嗎啡，再
      循嗎啡之代謝方式排出體外，且吸食或施打煙毒者，經人
      體代謝作用於8 小時內，即有30％之量排出，24小時之後
      ，續有約剩餘量之90％再排出，72小時之後仍有剩餘微量
      排出，吸食或施打者個人體質不同，其排出時間亦會有差
      異。是依上開說明，佐以被告前揭尿液檢驗報告，被告自
      白於前揭時間施用第一級毒品海洛因1 次等語，足認被告
      自白核與事實相符，堪可採為論罪科刑之依據。
（三）被告前因施用毒品案件，經臺灣桃園地方法院裁定送觀察
      、勒戒後，認有繼續施用毒品之傾向，再裁定送強制戒治
      ，並於92年10月28日停止戒治付保護管束，而於93年4 月
      26日因保護管束期滿未經撤銷，視為執行完畢，由臺灣桃
      園地方法院檢察署檢察官以93年度戒毒偵字第138 號為不
      起訴處分確定，有臺灣高等法院被告前案紀錄表及臺灣彰
      化地方法院檢察署刑案資料查註紀錄表各1 份在卷可按，
      其於前開強制戒治執行完畢後，5 年內再犯本案施用第一
      級毒品1 次之犯行，與毒品危害防制條例第23條第2 項之
      規定相符。本件事證明確，被告犯行堪以認定，應予依法
      論科。
三、核被告甲○○所為，係犯毒品危害防制條例第10條第1 項之
    施用第一級毒品罪。其施用第一級毒品而持有之低度行為，
    為施用之高度行為所吸收，不另論罪。另其（1） 前因施用
    第一級、第二級毒品案件，經本院於94年1 月24日，以93年
    度訴字第1513號判決分別判處有期徒刑7 月、2 月，應執行
    有期徒刑8 月確定；（2） 又因連續施用第一級毒品案件，
    經本院於94年7 月4 日，以94年度訴字第477 號判決判處有
    期徒刑1 年確定；（3） 再因連續施用第二級毒品等案件，
    經臺灣臺南地方法院於94年7 月1 日，以94年度簡字第1240
    號判決判處有期徒刑5 月，得易科罰金確定。（2） （3）2
    罪並經定應執行刑為有期徒刑1 年4 月確定，嗣上開（1）
    （2） （3）3罪經入監接續執行後，甫於96年1 月25日因縮
    刑期滿執行完畢，有臺灣高等法院被告前案紀錄表及臺灣彰
    化地方法院檢察署刑案資料查註紀錄表各1 份在卷可憑，其
    於受有期徒刑執行完畢後，5 年以內故意再犯本件有期徒刑
    以上之罪，為累犯，應依刑法第47條第1 項規定，加重其刑
    。按刑法第62條所謂「發覺」，固非以有偵查犯罪職權之機
    關或人員確知其人犯罪無誤為必要，而於對其發生嫌疑時，
    即得謂為已發覺；但此項對犯人之嫌疑，仍須有確切之根據
    得為合理之可疑者，始足當之，若單純主觀上之懷疑，要不
    得謂已發生嫌疑（最高法院72年臺上字第641 號判例意旨參
    照）。本件被告所犯如事實欄所載施用第一級毒品海洛因 1
    次之犯行，係因其屬毒品列管人口，於96 年5 月21日晚上9
    時許，為警通知到場採驗尿液，其於有偵查犯罪職權之機關
    或個人發覺其犯罪前，自動向彰化縣警察局溪湖分局埔東派
    出所員警坦承該次施用第一級毒品海洛因之犯行而自首，且
    主動接受裁判等情，已據被告於警詢時陳稱明確（見臺灣彰
    化地方法院檢察署96年度毒偵字第3479號卷第4 頁），並有
    職務報告1 紙在卷可佐（見本院97年度訴字第598 號卷第17
    頁），足徵被告確係在警員未發現有確切之根據得為合理之
    懷疑前，即主動供述其為本件如事實欄所載之犯行，被告係
    對於未發覺之罪自首而接受裁判，爰依自首之規定，減輕其
    刑，並依法先加後減之。爰審酌被告前因施用毒品犯行曾經
    觀察、勒戒、強制戒治，竟又再行施用毒品，無視於毒品對
    於自身健康之戕害及國家對於杜絕毒品犯罪之禁令，惡性非
    輕，惟自始坦承犯行，施用之次數僅1 次，再本於施用毒品
    犯罪之人，亦為「病人」之考量等一切情狀，量處如主文所
    示之刑。另本件被告犯罪時間係在96年4 月24日以後，並不
    符合中華民國96年罪犯減刑條例所定之減刑要件，尚無依該
    條例規定予以減刑之餘地。
據上論斷，應依刑事訴訟法第273 條之1第1項、第299條第1項前
段，毒品危害防制條例第10條第1 項，刑法第11條前段、第47條
第1 項、第62條前段，判決如主文。
本案經檢察官莊佳瑋到庭執行職務。
中    華    民    國    97    年    3    月    24     日
                       刑事第三庭    法  官  林秉暉
上正本證明與原本無異。
如不服本判決，應於送達後10日內向本院提出上訴狀（須附繕本
），上訴於臺灣高等法院臺中分院。
中    華    民    國    97    年    3     月    24    日
                                      書記官  梁高賓
附錄論罪科刑法條：
毒品危害防制條例第10條第1項
施用第一級毒品者，處6月以上5年以下有期徒刑。


司法院資訊處製作；財團法人民間司法改革基金會備份。
